臺灣高等法院臺中分院刑事判決　　　　　　　　　　九十年度上訴字第一九九五號
　　上　訴　人　臺灣台中地方法院檢察署檢察官
　　被　　　告　戊○○
　　指定辯護人　本院公設辯護人　乙○○
右上訴人因偽造有價證券案件，不服臺灣台中地方法院九十年度訴字第一九六七號中
華民國九十年九月十九日第一審判決（起訴案號：臺灣台中地方法院檢察署九十年度
偵字第一二四三一號），提起上訴，本院判決如左：
      主  文
原判決撤銷。
戊○○意圖供行使之用，而偽造有價證券，處有期徒刑參年壹月。附表所列本票上偽
造共同發票人丁○○之簽名及指印各貳枚均沒收。
      事  實
一、戊○○為向經營地下錢莊綽號黑人者 (真實姓名年籍不詳 )借錢，竟意圖供行使
    之用，於民國 (下同 )八十九年一月三十一日上午十一點多許，在臺中市○○○
    路及國光路交岔路口旁，未經丁○○之同意，擅自偽造丁○○之簽名及指印各二
    枚在附表所示之本票上（每張本票上均各有一枚簽名及指印），為共同發票人，
    並隨即將偽造之本票交付知情之綽號「黑人」者，足生損害於丁○○。
二、案經丁○○訴請台灣台中地方法院檢察署檢察官偵查起訴。
      理  由
一、訊據被告坦承有於右開時地以丁○○之名義簽發系爭二張本票向綽號黑人借八萬
    元，丁○○的車子係伊開出去撞壞的事實，惟矢口否認犯罪，辯稱：因為丁○○
    的支票到期，有跟伊商量過要借錢來付，而且綽號黑人的人是她的朋友，二人彼
    此有知會過，是丁○○介紹伊去向黑人借錢，她也知道伊借了八萬元，伊亦曾託
    她嫂嫂幫忙匯錢給黑人，警訊、偵查中是為了賭氣才承認，伊認為自己沒有做錯
    事，不曉得事情會這麼嚴重云云，惟查右開犯罪事實業據告訴人丁○○於警訊、
    偵查中指訴綦詳，並有被告偽造之一四一九八九及一四一九九二號二張本票在卷
    可資佐證，告訴人於本院調查中仍堅稱：綽號黑人雖然伊也認識，但伊與他不熟
    ，不是伊介紹被告去借錢的，伊不知道被告去向黑人借錢，被告以伊名義簽發本
    票的事，伊完全不知情，那天確實是票期到了，被告告訴伊不要煩惱，說有客人
    會拿出來付，被告借錢時有留伊的資料給黑人，上面有伊的住址以及電話，而且
    黑人知道伊在金錢豹上班，伊不堪騷擾才於八十九年三月十五日以伊女兒的存摺
    去領錢並向朋友借錢與伊嫂嫂去還這筆錢，之前黑人並未向伊要利息是直接拿本
    票要錢，因為伊屢次向被告催討他都不還，伊寫存證信函他也置之不理才告的，
    原審時伊是說被告向黑人借錢的事伊不知道，而不是說不認識綽號黑人，而且伊
    是說付了三十四萬元，不是十萬元，原審此部分筆錄有誤等語，並提出朱華筠之
    郵政存簿儲金簿影本為證，經查本院勘驗原審錄音帶並無原審九十年九月三日筆
    錄上所載我也不認識綽號黑人及我還了十萬元等語 (詳原審卷第十五頁 )，有本
    院勘驗筆錄及原審錄音帶在卷可按，告訴人先後所述並無不合之處，次查被告於
    警訊時供承：因為伊向地下錢莊借錢，才私下簽署丁○○的名字在一四一九八九
    號及一四一九九二號二張本票上並捺伊自己之指印，當時丁○○未在現場，錢莊
    稱認識丁○○叫伊代簽丁○○姓名及捺指印，伊代簽署後有告訴她等語，於偵查
    中供稱：本票上丁○○的名字是伊所簽，因為地下錢莊綽號黑人的人叫伊簽的，
    丁○○沒有同意伊簽等語 (詳偵查卷第七、八、二十四頁 )，有筆錄在卷可參，
    設被告未冒告訴人丁○○之名義簽發系爭本票，何以會於警訊、偵查中坦承，被
告雖因告訴人之前簽發給修車場之支票到期才會簽發系爭本票向綽號黑人借錢，
    然該車之所以送修係被告向告訴人借用撞壞所致，被告本當負責，尚難以被告於
    借錢後有匯五萬元給告訴人支付票款及冒告訴人名義簽發系爭本票時二人係同居
    之男女朋友關係，即推認告訴人知悉並同意被告以其名義簽發系爭本票借款。另
    證人丙○○於本院調查時結證：三月十五日有借三十萬元給丁○○，因伊想追她
    等語；證人己○○即被告之嫂嫂於本院調查時結證：丁○○、戊○○未曾託伊匯
    錢給綽號黑人，八十九年三月十五日丁○○要拿錢給地下錢莊的人，伊開車載她
    到金錢豹去等語。綽號黑人者既係經營地下錢莊，本以放貸取利為業，縱與告訴
    人相識，亦難遽認係告訴人介紹被告向其借錢及告訴人有同意被告以其名義簽發
    本票，況介紹與同意係二事。又被告於借錢後未按時償付，綽號黑人於追索無著
    轉向告訴人求償，告訴人在不堪其擾之情形下應允償付，既可免黑人之騷擾，
    亦可轉向被告求償，自屬可能，同難據為告訴人同意被告以其名義簽發系爭本票
    之依據而為有利被告之認定，綜上所述，被告所辯顯係脫卸之詞，不足採信，本
    件事證已臻明確，被告犯行應堪認定。
二、核被告所為係犯刑法第二百零一條第一項之偽造有價證券罪，被告偽造之低度行
    為為行使之高度行為所吸收，不另論科，原審未詳細勾稽，遽為被告無罪之諭知
    ，尚有未洽，檢察官以原審判決無罪不當為由上訴，有理由，應由本院將原審判
    決撤銷改判，爰審酌被告犯罪之動機、目的係為使告訴人簽發支付伊所駕駛撞壞
    之自小客車之修車款支票不退票而向綽號黑人借錢，並依黑人之要求偽造告訴人
    之簽名、指印於系爭本票上為共同發票人及偽造有價證券對社會及告訴人之損害
    暨犯罪後之態度等一切情狀，量處如主文第二項所示之刑。附表所列本票上偽造
    共同發票人丁○○之簽名及指印各貳枚依法宣告沒收。至本票上被告簽署自己姓
    名、捺指印部分係真正，爰不予宣告沒收。
三、據上論斷，應依刑事訴訟法第三百六十九條第一項前段、第三百六十四條、第二
    百九十九條第一項前段、刑法第二百零一條第一項、第二百零五條、罰金罰鍰提
    高標準條例第一條前段，判決如主文。
    本案經檢察官甲○○到庭執行職務。
中      華      民      國      九十一    年      一    月    二十九    日
                                   臺灣高等法院臺中分院刑事第九庭
                                         審判長法  官　陳  筱  珮
                                               法　官　吳　重　政
                                               法　官  康  應  龍
右正本證明與原本無異。
如不服本判決應於收受送達後十日內向本院提出上訴書狀，其未敘述上訴之理由者並
得於提起上訴後十日內向本院補提理由書（均須按他造當事人之人數附繕本）。
                                               書記官  黃  薰  慧
中      華      民      國　  九十一     年      二       月     一     日
附表：
票號            發票日                面額 (新台幣）    發票人及備考
000000  0十九年一月三十一日  壹拾萬元       戊○○、丁○○，其中
                                                     丁○○之簽名及指印各
                                                     一枚係被告偽造。
000000  0十九年一月三十一日  貳拾肆萬元     同右
                                                              　　　　　Ｆ
